臺灣桃園地方法院行政訴訟判決　　　　　110年度交字第243號
原　　　告　劉家緯　
被　　　告　桃園市政府交通事件裁決處

代　表　人　張丞邦　
訴訟代理人　黃一鳴律師
上列當事人間交通裁決事件，原告不服被告民國110 年5 月24日
桃交裁罰字第58-D5QA80096號裁決，提起行政訴訟，本院判決如
下：
    主  文
原告之訴駁回。
訴訟費用新臺幣參佰元由原告負擔。
    事實及理由
壹、程序部分
一、本件原告不服被告於民國110 年5 月24日桃交裁罰字第58-D
    5QA80096號裁決書（下稱原處分）所為之裁決，向本院提起
    撤銷訴訟，依兩造書狀所述各節及卷內資料所示，本件事證
    已臻明確，本院認無經言詞辯論之必要，爰依行政訴訟法第
    237 條之7 之規定，不經言詞辯論而為判決。
貳、實體部分
一、事實概要：原告駕駛車牌號碼0000-00 自用小客貨車（下稱
    系爭車輛），於民國110 年3 月10日17時34分許，行經桃園
    市新屋區中山西路與永福路口時，因闖紅燈經警以密錄器錄
    影照採證，桃園市政府警察局楊梅分局永安派出所（下稱舉
    發機關）員警於同年3 月10日以掌電字第D5QA80096 號舉發
    違反道路交通管理事件通知單（下稱系爭舉發單）逕行舉發
    闖紅燈，違反道交條例第53條第1 項規定，並載明應於同年
    4 月9 日前到案。嗣原告於期限前之同年3 月15日以提出意
    見陳述，經被告於同年5 月24日以原告於上開時、地駕駛系
    爭車輛有「駕車行經有燈光號誌管制之交岔路口闖紅燈」之
    違規事實，依道交條例第53條第1 項、第63條第1 項第3 款
    規定，以桃交裁罰字第58-D 5QA80096 號違反道路交通管理
    事件裁決書（下稱原處分）裁處原告罰鍰新臺幣（下同）2,
    700 元，並記違規點數3 點，原處分於同年5 月27日送達予
    原告。原告不服原處分，於110 年5 月28日提起本件行政訴
    訟。
二、原告起訴主張：伊被警攔停時有向警員表明紅綠燈設置之黃
    燈秒數過短，導致原告煞車不及，依據道路交通標誌標線號
    誌設置規則第4 項第231 條號誌之燈號變換規定，道路速限
    51至60公里/ 小時之路段，黃燈之時間為4 秒，然系爭道路
    速限60公里，黃色燈號之時間僅為2 秒，被告之號誌設立不
    合理等語。並聲明：原處分撤銷。
三、被告則以：
  ㈠依據採證影片內容，於影片時間2021/03/10 17 ：32：24時
    ，路口燈光號誌已轉為紅燈，系爭車輛尚未駛至停止線，於
    影片時間2021/03/10 17 ：32：26時，系爭車輛逕行超越停
    止線直行。準此，系爭車輛確有「駕車行經有燈光號誌管制
    之交岔路口闖紅燈」之違規行為甚明。
  ㈡按「當場舉發」交通違規並不以攝影或照相存證為其要件，
    亦不以舉發錄影或照片為唯一之證明方法，若舉發員警係親
    眼見聞違規經過，並經以證人之身分具結後為證述，此員警
    證詞仍不失為證明方法之一種。若強求各種交通違規行為均
    需以照片為其裁罰依據，事實上殆不可行，蓋諸多違規行為
    之發生係難以預期，違規狀態稍縱即逝，無法期待舉發員警
    就一瞬間突發之交通違規行為，於發現後能即時攝影取證，
    事實上僅能仰賴舉發員警親身目睹所見為之，別無其他舉證
    之可能，復倘查無其他證據顯示本件舉發員警有誤認或故意
    構陷之情事，自難以舉發員警無法提出其他證據佐證，即認
    其所述不可採信（參照臺灣臺中地方法院行政訴訟判決107
    年度交字第103 號）。再者，舉發機關員警之「目睹」為憑
    ，然依道路交通管理處罰條例第4 條第2 項規定：「駕駛人
    駕駛車輛或行人在道路上，應遵守道路交通標誌、標線、號
    誌之指示、警告、禁制規定，並服從執行交通勤務之警察或
    依法令執行指揮交通及交通稽查任務人員之指揮。」，足見
    警察係屬道路交通事件之執行機關。警察既屬執勤機關，故
    其依據執勤當場觀察所得，據為交通裁罰之基礎，本係國家
    機關執法之具體型態之一，自難貶抑簡化認其係屬員警個人
    之「目睹」而不足採信，此由道路交通管理處罰條例第7 條
    之2 亦規定如有當場不能或不宜攔截之情形，得由執法機關
    「逕行舉發」等情，顯見員警依其「目睹」所視，本得作為
    裁罰之基礎，要無疑義。尤其交通違規之態樣眾多，若干違
    規行為本質上均屬瞬間（例如闖紅燈、違規轉彎、未使用方
    向燈、未繫安全帶等），客觀上自難要求執法員警採取科學
    儀器攝錄始得舉發，否則即失國家設置交通員警維持交通秩
    序之目的（參照臺灣臺中地方法院行政訴訟判決106 年度交
    字第173 號）。從而，本件舉發員警目睹原告於上開時、地
    駕駛系爭車輛有闖紅燈之違規情事，遂予以攔查並舉發違規
    且亦提供照片及影片佐證，洵屬有據。
  ㈢至原告主張黃燈秒數不合規定之部分，惟道路交通標誌標線
    號誌設置規則第4 條第1 項之規定：「標誌、標線、號誌之
    設置、養護及號誌之運轉，由主管機關依其管轄辦理之。」
    ，標誌係交通主管機關依道路交通狀況及用路人之需要而依
    法設置，駕駛人有遵守標誌、標線、號誌指示之義務。且汽
    車行駛時，駕駛人應注意車前狀況，並隨時採取必要之安全
    措施，道路交通安全規則第94條第3 項定有明文。又圓形黃
    燈用以警告車輛駕駛人及行人，表示紅色燈號即將顯示，屆
    時將失去通行路權；而圓形紅燈表示車輛禁止通行，不得超
    越停止線或進入路口，道路交通標誌標線號誌設置規則第20
    6 條第4 款、第5 款分別定有明文。而於綠燈及紅燈間之所
    以設置固定秒數之警示黃燈以為緩衝，乃考量道路交通處於
    動態流通之狀態，基於其本身物理上之特質，為達維護道路
    ，而導致駕駛人反變成闖紅燈之不合理結果，是駕駛人如在
    進入路口前見綠燈轉為黃燈時，應即時減速隨時作「停車準
    備」，而非「搶黃燈」加速前進，以免闖越紅燈，待復轉為
    綠燈時，始能繼續行進（參照臺灣高雄地方法院刑事判決10
    7 年度審交易字第252 號）。依採證影像可知，於影片時間
    2021/03/10 17 ：32：21時，本件原告於進入上開路口前已
    見交通號誌為黃燈，應明知即將轉換為紅燈，未減速準備停
    車或對車前狀況保持高度警覺，反而直接駛入路口，其駕駛
    行為顯有過失甚明，原處分並無違誤等語置辯。並聲明：原
    告之訴駁回。
四、本件爭點：原告有無闖紅燈之行為？
五、本院之判斷：
  ㈠按汽車駕駛人，行經有燈光號誌管制之交岔路口闖紅燈者，
    處1,800 元以上5,400 元以下罰鍰；汽車駕駛人有第53條情
    形者，除依原條款處罰鍰外，並予記違規點數3 點，道交條
    例第53條第1 項、第63條第1 項第3 款分別定有明文。又停
    止線，用以指示行駛車輛停止之界限，車輛停止時，其前懸
    部分不得伸越該線；行車管制號誌圓形紅燈之意義，係指車
    輛面對圓形紅燈表示禁止通行，不得超越停止線或進入路口
    ，道路交通標誌標線號誌設置規則（下稱設置規則）第170
    條第1 項前段、第206 條第5 款第1 目規定甚明。
  ㈡而依前開設置規則第206 條第5 款第1 目明確區分「超越停
    止線」與「進入路口」，顯見「超越停止線」不等於「進入
    路口」，此由設置規則第206 條第3 款明定「閃光綠燈」表
    示綠燈時段終了，尚未進入交岔路口之車輛及行人儘可能不
    超越停止線或進入路口，益見「停止線」並非判斷車輛是否
    進入路口之判準。如汽車駕駛人面對圓形紅燈，超越停止線
    ，惟尚未進入「路口」，自不符合道交條例第53條第1 項之
    要件，然因駕駛人仍有未依停止線標線之指示停車之情事，
    故應依道交條例第60條第2 項第3 款「不遵守道路交通標線
    之指示」處罰。至駕駛人有無進入路口，則應依具體個案判
    斷「路口」之範圍，例如在劃設槽化線、網狀線之地點，跨
    越槽化線、網狀線即屬進入路口（參設置規則第171 條第1
    項、第173 條第1 項第2 款）；在設有枕木紋行人穿越道線
    地點、機慢車左（右）轉待轉區線，穿越行人穿越道、機慢
    車左（右）轉待轉區線，即屬進入路口（參設置規則第185
    條第1 項、第191 條第1 項）。
  ㈢又按交通部82年4 月22日交路字第009811號函釋意旨認為
    ：「為促使駕駛人回歸於對標線之認知，同時兼顧執法技術
    層面與大眾接受程度，茲將面對圓形紅燈時超越停止線或闖
    紅燈之認定敘述如後提供參考：⑴車輛面對圓形紅燈時仍逕
    予穿越路口至銜接路段，含左轉、直行、迴轉及右轉（依箭
    頭綠燈允許行駛者除外）即視為闖紅燈之行為。」，上開函
    釋內容，除紅燈右轉部份，因道交條例於94年12月28日修正
    增訂第53條第2 項規定，而不再視為同條第1 項規定之闖紅
    燈外，其餘關於闖紅燈之認定標準，經核與該條例第53條第
    1 項規定意旨無違，本院自得予以酌適用。
  ㈣再按行政法院應依職權調查事實關係，不受當事人主張之拘
    束；行政法院於撤銷訴訟，應依職權調查證據；於其他訴訟
    ，為維護公益者，亦同，行政訴訟法第125 條第1 項、第13
    3 條分別定有明文。再按，除本法有規定者外，民事訴訟法
    第277 條之規定於本節準用之；簡易訴訟程序除本章別有規
    定外，仍適用通常訴訟程序之規定；交通裁決事件，除本章
    別有規定外，準用簡易訴訟程序之規定，行政訴訟法第136
    條、第236 條、第237 條之9 第1 項亦有明文。是以，行政
    法院就交通裁決事件，固應依職權調查事實關係及證據，不
    受當事人主張之拘束，然職權調查證據有其限度，仍不免有
    要件事實不明之情形，而必須決定其不利益結果責任之歸屬
    ，故當事人仍有客觀之舉證責任，於此範圍內，則依行政訴
    訟法第237 條之9 第1 項準用第236 條、第136 條，再準用
    民事訴訟法第277 條規定，當事人主張有利於己之事實者，
    就其事實有舉證之責任，但法律別有規定或依其情形顯失公
    平者，舉證責任則予以倒置。
  ㈤經查：本院於110 年8 月6 日下午2 時30分許，依職權勘驗
    舉發員警密錄器錄影畫面光碟，勘驗結果：「密錄器影像.m
    p4：影像為員警胸前配戴密錄器畫面，員警騎乘警用機車，
    臨停在路邊觀察前方永福路之路口。於『17：31：39』時，
    路口號誌自圓形綠燈變為圓形黃燈。路口號誌再於『17：31
    ：42』時自圓形黃燈變為圓形紅燈。此時對向車道有一部銀
    色廂型車（下稱系爭車輛）仍未駛達停止線處。於『17：31
    ：44』時，系爭車輛並未停車且超越停止線，員警即開啟蜂
    鳴器準備起步攔查。於『17：31：45』時，系爭車輛通過路
    口行人穿越道，並持續直行進入銜接路段，員警即騎乘機車
    迴轉追截。於『17：32：06』時，員警騎乘機車至系爭車輛
    駕駛座左側命駕駛靠邊停車。於『17：32：10』時，系爭車
    輛往路邊停靠。」，此有該勘驗筆錄1 份在卷（見本院卷第
    46頁）可憑，而上開勘驗筆錄復寄送兩造表示意見，被告於
    110 年8 月24日以桃交裁申字0000000000號函表示無意見等
    語，此有該函文在卷（見本院卷第54頁）可稽，而原告對勘
    驗筆錄顯現之闖紅燈事實並未爭執，僅稱黃燈秒數只有2 秒
    ，伊來不及反應等語，此有本公務電話紀錄1 紙可證（見本
    院卷第58頁）。是以，本件系爭車輛進入路口前，路口號誌
    已為圓形紅燈。然系爭車輛面對圓形紅燈號誌，本應在停止
    線前停等，卻仍有超越停止線通過路口之行為，即屬闖紅燈
    。又依前開勘驗筆錄，該路口於「17：31：39」時，路口號
    誌自圓形綠燈變為圓形黃燈，再於「17：31：42」時自圓形
    黃燈變為圓形紅燈，其間為3 秒，並非原告所稱2 秒，而待
    原告系爭車輛「17：31：44」闖紅燈時，早已5 秒，也逾原
    告所主張之4 秒鐘。況於綠燈及紅燈間之所以設置固定秒數
    之警示黃燈以為緩衝，乃考量道路交通處於動態流通之狀態
    ，基於其本身物理上之特質，為達維護道路交通安全之本旨
    ，且為免車身於綠燈過線時，突然轉為紅燈而導致駕駛人反
    變成闖紅燈之不合理結果，是駕駛人如在進入路口前見綠燈
    轉為黃燈時，應即時減速隨時作「停車準備」，而非「搶黃
    燈」加速前進，以免闖越紅燈，是原告既然見交通號誌為黃
    燈，應明知即將轉換為紅燈，未減速準備停車或對車前狀況
    保持高度警覺，反而直接駛入路口，其駕駛行為顯有過失甚
    明。原告此部分主張並不可採，其闖紅燈之違規事實明確，
    且主觀上具有應注意、並能注意而未注意之過失。
六、綜上所述，原告確有駕駛系爭車輛，行經有燈光號誌管制之
    交岔路口闖紅燈之行為，且原告主觀上具有過失。從而，被
    告依道交條例第53條第1 項、第63條第1 項第3 款規定，對
    原告裁處罰鍰2,700 元，並記違規點數3 點，核無違誤。原
    告訴請撤銷原處分，為無理由，應予駁回。
七、本件事證已臻明確，兩造其餘攻擊、防禦方法及所提證據，
    經核均與判決結果不生影響，爰不一一論列，併此敘明。
八、本件訴訟費用額確定為第一審裁判費300 元，爰依行政訴訟
    法第98條第1 項規定，由敗訴之原告負擔。
中    華    民    國   110    年    10    月    29    日
                  行政訴訟庭  法  官  徐  培  元
上為正本係照原本作成。
如不服本判決，應於判決送達後20日內，向本院提出上訴狀並表
明上訴理由（原判決所違背之法令及其具體內容或依訴訟資料可
認為原判決有違背法令之具體事實），其未載明上訴理由者，應
於提出上訴後20日內向本院補提理由書（上訴狀及上訴理由書均
須按他造人數附繕本，如未按期補提上訴理由書，則逕予駁回上
訴），並應繳納上訴裁判費新臺幣750元。
中    華    民    國   110    年    10    月    29    日
                              書記官  吳  文  彤